【裁判字號】    99,抗,273
【裁判日期】    991117
【裁判案由】    聲請更定累犯之刑
【裁判全文】
臺灣高等法院高雄分院刑事裁定           99年度抗字第273號
抗  告  人
即受刑人    甲○○
上列抗告人因檢察官聲請更定其刑案件，不服臺灣高雄地方法院
中華民國99年9 月27日裁定（99年度聲字第1241號），提起抗告
，本院裁定如下：
    主  文
原裁定撤銷，發回臺灣高雄地方法院。
    理  由
一、抗告意旨略以：抗告人即受刑人甲○○前因公共危險案件，
    經臺灣高雄地方法院判處有期徒刑6 月確定（99年度審交簡
    字第3086號判決），已由檢察官執行易科罰金，並准分6 期
    繳納，現已繳納該罰金分期付款第2 期，因先前抗告人犯2
    次公共危險罪，各經法院判處有期徒刑2 月、5 月，裁定應
    執行有期徒刑6 月（已執行完畢），檢察官以上開確定判決
    （99年度審交簡字第3086號）未依累犯之規定加重抗告人之
    刑度，而聲請更定其刑，惟該確定判決量處抗告人有期徒刑
    6 月，已較先前判處之有期徒刑5 月為重，僅疏未於該判決
    主文諭知累犯，自可裁定更正，不應再更定其刑加重抗告人
    之刑度，原審裁定更定其刑，而科處抗告人有期徒刑7 月，
    實有未洽，為此依法提起抗告，請求撤銷原裁定等語。
二、原裁定意旨略以：(一)按受徒刑之執行完畢後，5 年以內再犯
    有期徒刑以上之罪者，為累犯，加重本刑至2 分之1 ；裁判
    確定後，發覺為累犯者，依刑法第47條之規定更定其刑，刑
    法第47條、第48條分別定有明文。(二)本件受刑人甲○○前因
    公共危險案件，分別經臺灣高雄地方法院97年度審交簡字第
    3851號、98年度審交簡字第112 號判處有期徒刑2 月、5 月
    確定，嗣又經同院98年度審聲字第1416號裁定，定其應執行
    有期徒刑6 月確定，並已於98年10月12日易科罰金執行完畢
    在案；又受刑人復於99年4 月28日20時許，再犯公共危險罪
    ，應依刑法第47條之規定加重其刑，然同院99年度審交簡字
    第3086號刑事簡易判決有期徒刑6 月，而漏未諭知累犯，依
    上開規定，自應予以更定其刑。並審酌受刑人於前案公共危
    險罪執行完畢後，竟不知警惕，又再次於飲酒而無法安全駕
    駛之情形下，貿然騎乘機車上路，漠視其他參與道路交通之
    不特定人生命、身體及財產安全，實屬不該，惟念其犯後坦
    承犯罪，態度良好，暨其犯罪動機、目的及造成之危險等一
    切情狀，更定其刑為有期徒刑7 月等語。
三、惟查：
（一）按受徒刑之執行完畢，或一部之執行而赦免後，5 年以內
      故意再犯有期徒刑以上之罪者，為累犯，加重本刑至二分
      之一；又按裁判確定後，發覺為累犯者，依前條之規定更
      定其刑。但刑之執行完畢或赦免後發覺者，不在此限，刑
      法第47條第1 項、第48條固分別定有明文。然此所稱更定
      其刑，必其累犯之發覺，係在裁判確定之後，始足當之；
      茍於裁判確定之前，已經發覺有累犯之情事者，即無適用
      之餘地。又被告之前科資料，與認定被告是否屬於累犯及
      應否依累犯之規定加重其刑之待證事實至有關係，自屬事
      實審法院應於審判期日調查之證據。事實審法院於審理時
      ，如依卷內證據及訴訟資料足以發覺被告有累犯之事實，
      自應加以調查，及於判決內論以累犯並依法加重其刑；倘
      已依卷內證據及訴訟資料已足以發覺為累犯，而於審判期
      日就該累犯之事實漏未調查審酌，並於判決時漏論累犯並
      加重其刑，因非於裁判確定後發覺為累犯者，無從依刑法
      第47條之規定更定其刑；法院審判時，或因卷證資料未能
      考見被告為累犯，於判決確定後，始行發覺其為累犯，或
      其發覺非在刑之執行完畢或赦免後，既合於累犯更定其刑
      之條件，應循裁定更定其刑之程序為之（最高法院91年度
      台非字第24號、第120 號、92年度台非字第234 號、290
      號、94年度台非字第286 號、95年度台非字第51號、96年
      度台非字第74號判決意旨併同參照）。
（二）本件抗告人前因公共危險案件，分別經台灣高雄地方法院
      97年度審交簡字第3851號、98年度審交簡字第112 號判處
      有期徒刑2 月、5 月確定，嗣又經同院98年度審聲字第14
      16號裁定，定其應執行有期徒刑6 月確定，並已於98年10
      月12日易科罰金執行完畢在案（臺灣高雄地方法院檢察署
      98年度執更字第1443號），而本件抗告人即受刑人復於99
      年4 月28日20時許，再犯公共危險罪，應依刑法第47條之
      規定加重其刑，然同法院以99年度審交簡字第3086號刑事
      簡易判決判處抗告人有期徒刑6 月，並未論以累犯加重其
      刑等情，有臺灣高等法院被告前案紀錄表1 份及該刑事簡
      易判決書附於該審判卷可參，並經本院調得上開98年度執
      更字第1443號執行全卷詳閱無訛，固堪認定。然上開99年
      度審交簡字第3086號卷所附被告甲○○之臺灣高等法院前
      案紀錄表業已載明「98年10月12日臺灣高雄地方法院檢察
      署98年度執更字第1443號執行結案，結案情形：易科罰金
      」等前案有期徒刑執行完畢之內容，此業經本院調取該案
      卷詳核無誤（見該案卷第5 頁），而臺灣高雄地方法院檢
      察署檢察官99年度偵字第15112 號聲請簡易判決處刑書犯
      罪事實欄亦已載明「甲○○前因公共危險案件，經臺灣高
      雄地方法院以98年度審聲字第1416號判決（應係「裁定」
      之誤載）定應執行刑有期徒刑6 月確定，於民國98年執行
      完畢」等語，並經上開99年度審交簡字第3086號刑事簡易
      判決引為附件，亦有該上開刑事簡易判決處書可按。從而
      ，上開確定判決承審法官係就該案被告即本件抗告人累犯
      之前科事實未有發覺，抑或雖已發覺，惟裁判時漏未審酌
      適用刑法第47條論以累犯，即非全然無疑，原審並未說明
      認定之理由，非無可議。
（三）按更定其刑之裁定，附隨於原確定判決而存在，原確定判
      決，除主刑經更定後有變更外，其餘部分並不因之動搖（
      最高法院69年度第12次刑事庭會議決議意旨參照），是經
      裁定更定其刑後，原判決之主刑即發生變更效果。惟上開
      99年度審交簡字第3086號確定判決，係適用簡易程序，逕
      以簡易判決處刑，並為有期徒刑6 月宣告，原審依累犯之
      規定加重後，裁定更定其刑為有期徒刑7 月，實質上無異
      於以簡易判決處刑程序，判處被告有期徒刑7 月之依法不
      得易科罰金之刑，顯與刑事訴訟法第449 條第3 項所定逕
      以簡易判決處刑以「所科之刑以宣告緩刑、得易科罰金之
      有期徒刑及拘役或罰金為限」之法定限制有違。且原審法
      院若欲判處該案被告有期徒刑7 月，原應適用通常審判程
      序，非得以簡易判決處刑為之，此為被告訴訟程序之法定
      保障，原裁定以原簡易判決法院疏未對本件抗告人論以累
      犯加重其刑，而以裁定更定被告之刑為有期徒刑7 月，已
      剝奪其適用通常審判程序之保障，亦有可議。
四、抗告意旨所指上開99年度審交簡字第3086號實際上已審酌其
    累犯之事實而為量刑，固無可採，惟原裁定既有上開可議之
    處，自應由本院將原裁定撤銷，發回原審法院，另為適法之
    處理。
五、據上論結，應依刑事訴訟法第413條，裁定如主文。
中    華    民    國    99    年    11    月    17    日
                  刑事第十庭  審判長法  官  陳中和
                                    法  官  林水城
                                    法  官  蔡國
以上正本證明與原本無異。
不得再抗告。
中    華    民    國    99    年    11    月    17    日
                                    書記官  周青玉

司法院資訊處製作；財團法人民間司法改革基金會備份。
